【裁判字號】    99,抗,20
【裁判日期】    990119
【裁判案由】    假扣押
【裁判全文】
臺灣高等法院民事裁定                    99年度抗字第20號
抗  告  人  甲○○○○○○○○.
法定代理人  乙○○
代  理  人  張麗真律師
相  對  人  丙○○原名江丙○.
代  理  人  潘正芬律師
複代理人    柯俊吉律師
上列當事人間假扣押事件，抗告人對於中華民國98年12月24日臺
灣臺北地方法院98年度裁全字第6982號所為裁定提起抗告，本院
裁定如下：
    主  文
抗告駁回。
抗告訴訟費用由抗告人負擔。
    理  由
一、聲請及抗告意旨略以：相對人及訴外人魏道一依民國90年12
    月31日合約書（下稱系爭合約）第1條約定，應將其所持有
    100﹪之香港商永廈有限公司（Great Tower Limited，下稱
    GT公司）股權，按照該合約附表比例移轉登記給抗告人公司
    股東張國祥、陳信雄、趙廣榮、吳介之及許庭維等5人，共
    計58.705﹪股權，並由抗告人代表登記上述股份。換言之，
    依民法第269條第1項規定，抗告人得以系爭合約受益人身分
    向相對人個人請求移轉29.3525﹪股權予抗告人。按系爭合
    約簽署之目的係以抗告人名義擁有GT公司超過半數股份，得
    以依外國法律請求加拿大CDC公司貸款還錢予96位投資人。
    茲因GT公司對加拿大CDC公司迄今尚有應收債權加幣431萬
    5178.02元未收取，以98年12月1日加幣兌換新台幣1：30.17
    計算，相對人應將相當新台幣3821萬3714元之GT公司股票價
    值移轉予抗告人。相對人竟對系爭合約提起無效訴訟，經法
    院判決相對人敗訴後，相對人即陸續無償移轉財產給女兒或
    押貸以逃避法院執行，並將GT公司股份75﹪無償移轉給訴外
    人張建發，顯屬隱匿財產，使抗告人無法取得GT公司上開股
    份，受有損害，影響抗告人日後對相對人為強制執行，為此
    ，依民事訴訟法第522條第1項規定，對相對人為假扣押之聲
    請，如認釋明不足，並願供擔保以補釋明之不足。詎遭原審
    裁定駁回，為此提起抗告云云。
二、原裁定以：抗告人雖提出合約書、公司登記資料、判決、財
    產歸屬資料清單等文件影本，僅能得知：案外人張國祥、陳
    信雄、趙廣榮、吳介之、許庭維對相對人有債權存在，無從
    釋明抗告人對相對人有欲保全強制執行之本案請求存在，是
    抗告人就本件假扣押之請求並未釋明，其聲請即屬不應准許
    等語。
三、按債權人就金錢請求或得易為金錢請求之請求，欲保全強制
    執行，得聲請假扣押。而請求及假扣押之原因，應釋明之。
    民事訴訟法第522條第1項、第526條第1項分別定有明文。債
    權人就請求及假扣押之原因，依法有釋明之義務，亦即須提
    出可使法院信其主張為真實之證據，必待釋明有所不足，而
    債權人陳明願供擔保或法院認為適當者，法院始得定相當之
    擔保，命供擔保後為假扣押。若債權人未釋明請求及假扣押
    之原因，即不符假扣押之要件，不得逕以擔保取代釋明之欠
    缺。最高法院94年度台抗字第463號裁判見解亦同，可資參
    酌。
四、次按第三人利益契約，乃當事人之一方與他方約定，由他方
    向第三人為一定之給付，第三人因此取得直接請求他方給付
    權利之契約。是第三人若未取得直接請求他方給付之權利，
    即令當事人約定向第三人為一定之給付，亦僅係當事人間之
    指示給付約定，尚非民法第269條所定之第三人利益契約。
    最高法院92年度台上字第2581號、93年度台上字第1704號、
    97年度台上字第176號裁判見解亦同，可資參照。
五、抗告人主張其得依系爭合約第1條約定向相對人請求移轉GT
    公司29.3525%股權云云，固據提出系爭合約為佐（見原審卷
    第15至19頁）。但查，系爭合約之立約人為相對人、乙○○
    、張麗真、趙廣榮、魏道一、虞孝成6人，並無抗告人，其
    第1條約定：「江丙○○（即相對人）與魏道一應將其所持
    有GT公司百分之百之股權，依附表所列之股東及持股比例移
    轉登記予該等股東。（1a）有關股份移轉登記所需之文件及
    股票，應於本約簽訂後14個工作日內簽字並交付與虞孝成保
    管。虞孝成應複印一套交予乙○○，若內容無誤即開始辦理
    （2a）項及3、4條之手續。（1b）完成此三項手續，虞孝成
    將文件無條件交與乙○○所指定之律師辦理股份移轉過戶與
    附表所列股東之手續。董事改為許庭維及江丙○○。（董事
    改為許庭維或指定第三人）。」（見原審卷第16頁），其附
    表記載GT公司股東名冊之股東為江丙○○、張國祥、陳信雄
    、趙廣榮、吳介之、許庭維6人，抗告人並不在受讓與股東
    之列，而上開6人佔股比例分別為41.295%、10.250%、5.110
    % 、2.550%、2.530%、38.265%，該附表並註記「Great
    Tower Ltd之股東除江丙○○佔股41.295%外，餘58.705%暫
    由First Group Finance Co.代表登記上述股東持份。」（
    見原審卷第19頁）。由該合約內容可知，相對人依約應轉讓
    與予張國祥、陳信雄、趙廣榮、吳介之、許庭維之GT公司股
    份僅暫由抗告人代表登記，足見該登記僅屬立約人即相對人
    與乙○○、張麗真、趙廣榮、魏道一、虞孝成等人間之指示
    給付約定，抗告人並無直接請求給付之權，抗告人尚無從依
    民法第269條規定請求給付。從而，抗告人以該合約書作為
    本案請求之釋明，即有未合。此外，抗告人復未能提出其他
    事證釋明其對相對人有新台幣3000萬元之請求權存在，自難
    認抗告人就本案請求部分已為釋明。揆諸前揭說明，此釋明
    之欠缺不得逕以擔保取代之。是本件假扣押之聲請，核與民
    事訴訟法第526條第1項、第2項規定不符，不應准許。原裁
    定予以駁回，並無違誤。抗告意旨指摘原裁定不當，求予廢
    棄，為無理由，應予駁回。
六、據上論結，本件抗告為無理由，依民事訴訟法第495條之1第
    1項、第449條第1項、第95條、第78條，裁定如主文。
中    華    民    國    99    年    1     月    19    日
                    民事第一庭
                        審判長法  官  張耀彩
                              法  官  林金吾
                              法  官  盧彥如
正本係照原本作成。
本裁定除以適用法規顯有錯誤為理由外，不得再抗告。如提起再
抗告，應於收受後10日內委任律師為代理人向本院提出再抗告狀
。並繳納再抗告費新台幣１千元。
中    華    民    國    99    年    1     月    21    日
                              書記官  鄭兆璋

司法院資訊處製作；財團法人民間司法改革基金會備份。
